【裁判字號】    98,簡上,1002
【裁判日期】    981224
【裁判案由】    詐欺
【裁判全文】
臺灣高雄地方法院刑事判決            98年度簡上字第1002號
上  訴  人
即  被  告  甲○○
上列上訴人因詐欺案件，不服本院簡易庭民國98年8 月10日98年
度審簡字第4120號第一審簡易判決（聲請簡易判決處刑案號：臺
灣高雄地方法院檢察署98年度偵字第16682 號），提起上訴，本
院管轄之第二審合議庭判決如下：
    主  文
上訴駁回。
甲○○緩刑貳年。
    事  實
一、甲○○預見提供金融帳戶之提款卡、密碼等物予陌生人士使
    用，有可能為非法集團所利用，以遂行欺騙不知情之社會大
    眾及隱匿掩飾犯罪所得財物或利益之目的，竟仍基於幫助詐
    欺之故意，於97年12月11日（聲請簡易判決處刑書誤載為12
    日）下午5 時許，在高雄市三民區○○○路○道中山高速公
    路交流道路邊，將其在玉山商業銀行大昌分行（帳號：
    0000000000000 號）所申設之帳戶之提款卡及密碼，交付予
    真實姓名年籍不詳之詐欺集團成員使用。嗣詐騙集團成員取
    得上揭甲○○之帳戶後，即意圖為自己不法之所有，於:（
    一）97年12月12日下午5 時37分許，撥打電話向林心喻誆稱
    其於網路購物時，交易方式誤植為約定轉帳分期扣款，須持
    提款卡至提款機重新操作云云，致其陷於錯誤，而依詐騙集
    團成員之指示，於同日下午6 時19分許，以提款機匯款新臺
    幣（下同）29999 元至前揭帳戶內。（二）於同日下午7 時
    36分許致電駱瑞益，誆稱該詐騙集團於97年11月28日向其詐
    騙之款項可以如數退還，駱瑞益因而陷於錯誤，乃於同日下
    午7 時52分許，匯款18198 元至甲○○前開帳戶。嗣經林心
    喻、駱瑞益發現受騙後，報警而循線查悉上情。
二、案經高雄市政府警察局三民第二分局報請臺灣高雄地方法院
    檢察署檢察官偵查起訴。
    理  由
一、證據能力部分：
    按被告以外之人於審判外之言詞或書面陳述，除法律有規定
    者外，不得作為證據，刑事訴訟法第159 條第1 項定有明文
    ，此即學理上所稱之「傳聞證據排除法則」，而依上開法律
    規定，傳聞證據原則上固無證據能力，但如法律別有規定者
    ，即例外認有證據能力。又按被告以外之人於審判外之陳述
    ，雖不符同法第159 條之1 至之4之規定，而經當事人於審
    判程式同意作為證據，法院審酌該言詞陳述或書面陳述作成
    時之情況，認為適當者，亦得為證據，同法第159 條之5 第
    1 項定有明文。查本判決下列所引用之證據，均經被告、檢
    察官於本院審理中同意作為證據（見本院簡上卷第23頁），
    本院審酌該等傳聞證據作成時之狀況，並無違法或不當等不
    宜作為證據之情形，依前開說明，亦得作為證據。
二、訊據被告甲○○固坦承於上揭時、地將上開帳戶之提款卡、
    密碼交予真實姓名年籍不詳之成年男子，惟矢口否認有何幫
    助詐欺之犯意，並辯稱：伊於97年12月底看報紙覓職應徵駕
    駛工作，因而遭他人詐騙提款卡、密碼等物，伊並無幫助詐
    欺之犯行云云。經查：
（一）被害人林心喻、駱瑞益於上開時、地，遭犯罪集團成員以
      上述事由詐欺，致陷於錯誤，遂依對方指示各匯款29,999
      、18198 元至被告上開玉山商業銀行帳戶之事實，業據證
      人即被害人林心喻、駱瑞益於警詢證述甚詳，並有匯款明
      細表2 紙，被告於玉山商業銀行開戶基本資料、存摺存款
      歷史交易明細各1 份等件在卷可稽，並為被告所不爭執，
      上開事實，堪可認定。
（二）參諸被告雖辯稱：其係因求職之故，對方要求要準備一本
      薪資轉帳之戶頭及提款卡、密碼，要測試是否可以將薪水
      存進去等語，惟應徵工作不需提供個人提款卡、密碼，此
      為週知之事實，即便是薪資入帳，亦僅需提供存摺影本即
      可，毋須提供帳戶之提款卡及密碼，復衡諸被告於偵查、
      審理中亦供稱：我先前曾應徵過6 、7 個工作，之前求職
      ，只要把存摺影本交給公司，為何還要交提款卡、密碼，
      我不知道等語（見偵卷第33、34頁），足見被告並非無社
      會經驗之人，其對於未曾謀面，亦不知公司所在之對方此
      等違反常情之要求，竟未曾提出質疑，已屬費解。又被告
      對於所謂「測試」帳戶是否可使用係指何意，辯稱：我想
      應該是提款等語（見本院簡上卷第21頁），惟若為測試帳
      戶是否可使用，對方自可在被告在場時即以提款機測試即
      可，又有何取走被告之提款卡、密碼之必要，顯見其所辯
      已悖於常情；另該帳戶既作為被告薪資轉帳之用，其是否
      可正常使用，亦僅與被告本身之利害相關，並未見公司對
      此又有何測試之必要，被告對於上開昧於常理之處，竟徒
      以：「（既然他是為了把錢存到你的帳戶，領不出來是你
      的事，他為何要測試？）不知道。」等語置辯，其所述實
      難以採信；此外，該帳戶交付之目的既然係供被告薪資轉
      帳之用，則被告擅將提款卡、密碼告知他人，則該提款卡
      未來若無法順利取回，其匯入之薪資豈非暴露於隨時遭人
      盜領之危險之中？是被告對此均未曾存疑，竟將事關個人
      財產權益之帳戶資料交予不知年籍姓名之陌生人，其所辯
      均顯違反常理，不足採信。
（三）又被告於審理中供稱：「（對方要把每日薪資轉到你戶頭
      ，為何要你的提款卡？這樣你相信嗎？）那時抱持著懷疑
      態度。」、「（你有懷疑，為何還把提款卡交給他？）他
      說如我不放心銀行的錢，可以把錢領完再交給他？」、「
      （不擔心提款卡被詐欺集團拿去使用？）報導是有存摺、
      印章、提款卡一起交付才有這種情況，我的存摺、印章都
      在我自己身上。」，惟被告提出之印鑑章，雖與其開戶之
      印鑑同為篆刻印文，惟核諸兩者於印章大小、「侯」、「
      青」（被告原名侯佳青）等字型特徵上，以肉眼辨識即可
      見其明顯不同，有該帳戶開戶印鑑卡、偵查中被告所留印
      文附卷可稽（見偵卷第24、35頁），足見被告上開辯解，
      顯屬事後捏造之語，其脫罪卸責之意圖，堪可認定。
（四）另被告辯稱：當天我問對方裡面還有錢怎麼辦，他說把我
      要用的錢提完，才不會受損害，對方當初是說等老闆看完
      ，當天晚上7 、8 點就會聯絡我，後來沒有聯絡我，我就
      打電話過去，有通但都沒有回應，後來我接到銀行通知，
      說我的帳戶變成警示帳戶，我才去警局報案等語，然查被
      害人匯款前最後1 次之提領紀錄係於97年12月11日，被告
      報案之日期係於97年12月19日，有該帳戶之交易明細及警
      詢筆錄各1 份在卷可佐（見本院簡上卷第13、14頁，偵卷
      第3 頁），堪認被告交付帳戶之時間應為97年12月11日無
      誤，惟被告當日未接獲對方聯絡，又屢次找不到對方下落
      後，竟自該日起至19日之長達8 日期間，均未見其有任何
      掛失止付或積極處理之動作，亦顯然與常理有違，足見其
      所辯純屬卸責之詞，要無可採。而依一般人之社會生活經
      驗，可預見倘係合法收入，本可自行向金融機構開戶使用
      ，而無蒐集他人帳戶之必要，又利用人頭帳戶作為出入帳
      戶，而向不特定民眾詐取金錢之犯罪案件層出不窮，且經
      媒體廣為披載，被告對此應知之甚詳，縱不知該犯罪集團
      將用以作何犯罪用途，然對於該犯罪集團將利用其所交付
      之帳戶，用於犯罪之使用，顯已預見其發生之可能性，且
      並不違背其本意，足見被告應有幫助該犯罪集團利用上開
      帳戶作為詐欺取財不法使用之不確定故意存在，要屬無疑
      。
（五）綜上所述，本案事證明確，被告幫助詐欺取財之犯行，堪
      以認定。
二、論罪科刑部分：
（一）按刑法第339 條第1 項之詐欺取財罪，係以施用詐術使人
      陷於錯誤而交付財物為犯罪構成要件，上開詐騙集團利用
      被告提供之帳戶，作為指示被害人匯款進入而據以提領詐
      騙款項遂行詐欺犯行之工具，被告提供帳戶要非詐欺取財
      罪之構成要件行為，且被告僅將帳戶交與他人後即未再過
      問，亦無為自己犯罪之意思，其行為僅係對於該犯罪之實
      行有所助益之協助行為，故核被告所為，係犯刑法第30條
      第1 項、第339 條第1 項幫助詐欺取財罪。又被告提供上
      揭帳戶供犯罪集團使用，係以一行為侵害林心喻、駱瑞益
      之財產法益，為同種想像競合犯，應依刑法第55條規定，
      以一幫助詐欺取財罪處斷。又被告係幫助犯，應依刑法第
      30條第2 項規定，按正犯之刑減輕之。
（二）本院認原審之認事用法既無違誤，且所量處之刑度尚屬適
      當，被告上訴意旨以其並無幫助詐欺之故意，並非可採，
      已如前述，其指摘原判決不當，請求撤銷改判，為無理由
      ，應予駁回。惟念上訴人前未曾受有期徒刑以上刑之宣告
      ，有臺灣高等法院被告全國前案紀錄表1 份在卷足按，業
      已於98年11月9 日，分別將29999 、18198 元匯入被害人
      林心喻、駱瑞益所有之帳戶一事，有郵政國內匯款執據、
      華南商業銀行存款憑條各1 份附卷可稽（見本院卷第27、
      28頁），其已賠償被害人之損失，並取得被害人之諒解，
      有本院公務電話紀錄1 紙附卷可稽，本院審酌其因一時失
      慮，方罹刑章，經此偵、審程序，當知所警惕，信無再犯
      之虞，認前開所宣告之刑以暫不執行為適當，爰併諭知緩
      刑2 年，以啟自新。
據上論斷，應依刑事訴訟法第455 條之1 第1 項、第3 項、第
368 條，刑法第74條第1 項第1 款，判決如主文。
本案經檢察官陳麗琇到庭執行職務
中    華    民    國    98    年    12    月    24    日
                  刑事第一庭    審判長法  官  蔡國卿
                                      法  官  王淑惠
                                      法  官  張琬如
以上正本證明與原本無異。
不得上訴。
中    華    民    國    98    年    12    月    24    日
                                      書記官  劉甄庭
附錄本判決論罪之法條：
中華民國刑法第339條第1項
（普通詐欺罪）
意圖為自己或第三人不法之所有，以詐術使人將本人或第三人之
物交付者，處 5 年以下有期徒刑、拘役或科或併科 1 千元以下
罰金。


司法院資訊處製作；財團法人民間司法改革基金會備份。
